臺灣桃園地方法院刑事判決　　　　　　　93年度訴字第2036號
公　訴　人　臺灣桃園地方法院檢察署檢察官
被　　　告　庚○○
　　　　　　　　　　　六三號
選任辯護人　邱鎮北律師
被　　　告　乙○○
選任辯護人　袁健峰律師
　　　　　　陽文瑜律師
上列被告等因犯妨害自由案件，經檢察官提起公訴（九十三年度
偵字第五○三五、六二二一、七一○○、一二八三六、一三三五
三號），本院判決如下：
    主  文
乙○○、庚○○共同以非法方法，剝奪人之行動自由，乙○○，
累犯，處有期徒刑壹年陸月，庚○○，處有期徒刑壹年肆月。扣
案之不具殺傷力之仿ＷＡＬＴＨＥＲ廠半自動手槍製造玩具手槍
壹把（槍枝管制編號0000000000號）、不具殺傷力之
改造訪ＧＬＯＣＫ廠半自動手槍製造玩具手槍壹把（槍枝管制編
號0000000000號）沒收。
    事  實
一、乙○○（綽號「二哥」）前於民國八十六年間犯賭博案件，
    為本院以八十七年易字第三四八號判處有期徒刑六月，如易
    科罰金以三百元折算一日，嗣為台灣高等法院駁回上訴確定
    ，於八十九年一月十四日易科罰金執行完畢，猶不知悔改，
    緣於九十三年三月二十六日凌晨四時許，乙○○之友人在桃
    園縣大園鄉○○路二九號一樓開設之「金多寶電子遊戲場」
    ，賭客戊○○、甲○○（上二人犯賭博罪部份，為本院另以
    九十四年簡字第五四、三四號各判處罰金五百元）、丁○○
    （涉犯賭博犯嫌，為本院通緝中）在該處賭博財物時，戊○○因把玩七ＰＫ、輪盤等機台輸十二萬分，積欠賭債新台幣
    （下同）十二萬元不願償還，乙○○接獲前述友人電話要求
    至「金多寶電子遊戲場」上址處理此事，遂以電話連絡庚○○（綽號「小黃」）與辛○○（綽號「師仔」，犯妨害自由
    及違反槍砲彈藥刀械管制條例之罪，由本院依協商程序判處
    有期徒刑一年），再由辛○○邀集於桃園市○○路一○五號
    「亞太汽機車當舖」任職之綽號「黑仔」之壬○○（犯妨害
    自由及違反槍砲彈藥刀械管制條例之罪，另由本院以九十四
    年簡字第二三八號判處有期徒刑一年六月，緩刑三年），渠
    等即基於妨害自由之共同犯意聯絡，先由辛○○、壬○○，
    與乙○○派遣之三名不詳姓名年籍之成年男子於「亞太汽機
    車當舖」旁之中信飯店碰面，再由辛○○駕駛車號不詳之國
    瑞牌自小客車，與庚○○駕駛之車號不詳之黑色賓士牌自小
    客車，搭載上述人等分乘二車，並與乙○○另駕乘之白色Ｂ
    ＭＷ牌自小客車，在桃園縣大園鄉○○○路某處橋下會合，
    嗣前往「金多寶電子遊戲場」附近之便利商店集合後一同前
    往「金多寶電子遊戲場」，嗣推由庚○○、壬○○及前述乙○○派遣之三名成年男子持辛○○交予之不具殺傷力之黑色
    手槍二把（仿ＷＡＬＴＨＥＲ廠半自動手槍製造玩具手槍一
    把【槍枝管制編號0000000000號】及改造仿ＧＬ
    ＯＣＫ廠半自動手槍製造玩具手槍一把【槍枝管制編號00
    00000000號】）下車後，於同日凌晨四點三十分許
    進入「金多寶電子遊戲場」內，經由同具妨害自由犯意聯絡
    之該遊戲場當班經理己○○（犯妨害自由罪部份，另由本院
    以簡易判決處刑）向庚○○等人指示戊○○、甲○○、丁○○之人別及位置後，庚○○等人即持槍將戊○○等三人強押
    上車，庚○○並以槍抵住戊○○之頭部，向戊○○恫稱：「
    若不立即清償，即打到伊沒命」之加害生命、身體之事，恐
    嚇戊○○等三人，致生危害於安全；辛○○此時換開庚○○
    駛來黑色賓士牌自小客車，由庚○○及上述乙○○派遣之一
    名男子共同將戊○○、甲○○強押入辛○○所駕駛之黑色賓
    士牌自小客車；壬○○及乙○○派遣之另二名男子則持槍強
    押丁○○入乙○○所乘坐之白色ＢＭＷ牌自小客車，並分作
    丁○○前座及兩側看管之，以此等方式共同剝奪戊○○等三
    人行動自由；庚○○並於車上持槍毆打甲○○之頭部，恫稱
    「你沒看過人開槍，洞幫你挖好了，等一下給你死」等加害
    生命之事恐嚇甲○○，致生危害於安全；乙○○、庚○○等
    人隨即將戊○○等三人載至庚○○與友人陳明智分租之桃園
    縣蘆竹鄉○○村○○街六十七號屋內，持續剝奪戊○○等三
    人之行動自由，由庚○○、辛○○、壬○○及其餘乙○○派
    遣而來之男子在屋內持球棒、木棍等物毆打戊○○等三人，
    致戊○○、甲○○、丁○○等分別受有右脛腓骨下端粉碎性
    骨折、右手第二、四、五掌骨骨折、右側腓骨下端骨折、頭
    部外傷合併後視部皮下血腫（甲○○部分）、左踝外第一級
    開放性骨折、右側尺骨節段性骨折、左側尺骨頭線性骨折（
    丁○○部份）等傷害（庚○○、壬○○及辛○○傷害部分業
    經戊○○、丁○○、甲○○撤回告訴，並經檢察官於起訴書
    中不另為不起訴處分），並由庚○○稱「要拿十二萬元來還
    債，否則打到伊等沒命及將伊等活埋」等語，恐嚇戊○○等
    三人，逼令丁○○只得以電話聯絡其弟丙○○向妻子及其姊
    協助籌款，直至同日七時許，丙○○籌得十二萬元現金並至
    「金多寶電子遊藝場」全數交付予己○○後，乙○○、庚○○等人接獲己○○之通知，始將戊○○、丁○○、甲○○釋
    放並送至桃園市敏盛綜合醫院急救，戊○○等三人共計遭妨
    害行動自由達二小時又三十分許。嗣經甲○○之家屬報警後
    ，經警循線查獲，並扣得上開未具殺傷力之黑色手槍二把等
    物。
二、案經桃園縣政府警察局移送臺灣桃園地方法院檢察署檢察官
    偵查起訴。
    理  由
壹、程序方面：
    最高法院九十三年度台上字第三五三三號判決要旨以：「刑
    事訴訟法第一百五十九條第一項雖規定，被告以外之人於審
    判外之言詞或書面陳述，除法律有規定外，不得作為證據。
    惟同法第一百五十九條之五第二項已規定，當事人、代理人
    或辯護人於法院調查證據時，知有第一百五十九條第一項不
    得為證據之情形，而未於言詞辯論終結前聲明異議者，視為
    有前項之同意（指同條第一項之同意作為證據）。此乃第
    一百五十九條第一項所容許，得作為證據之例外規定之一」
    。經查：本案被告、辯護人、檢察官於言詞辯論終結前，均
    未就所調查之證據主張有刑事訴訟法第一百五十九條第一項
    不得為證據之情形，是參照上開最高法院判決要旨，本案經
    調查之證據均有證據能力，合先敘明。
貳、實體方面：
一、被告庚○○部份：
    訊據被告庚○○坦承上開妨害自由犯行不諱（詳本院九十四
    年七月二十日審判筆錄），其坦承各節核與被害人戊○○、
    丁○○、甲○○於警詢、偵訊中之指述及共同被告辛○○、
    壬○○於本院坦認犯行之事實相符，並據證人林金泓證述當
    日伊因接獲伊哥丁○○之電話稱遭人押住而籌錢讓丁○○等
    人釋放之過程綦詳（詳本院九十四年六月二十九日審判筆錄
    ），此外，復有被害人丁○○、甲○○診斷證明書、林金泓
    提供之銀行交易明細表，被害人戊○○、丁○○、甲○○指
    認係庚○○帶頭毆打照片、桃園縣蘆竹鄉○○村○○街六十
    七號照片三幀、現場位置圖、林金泓所有之0000000
    000、0000000000號門號雙向通聯紀錄、戊○○等人刑事撤回告訴狀、和解書、取槍現場照片、扣案不具
    殺傷力之黑色改造手槍二把扣案可稽；且被告庚○○恐嚇戊○○、丁○○、甲○○稱：要拿十二萬元來還債，否則要打
    到伊等沒命，將伊等活埋之恐嚇犯行，亦具被害人戊○○於
    本院（詳九十四年六月二十九日審判筆錄）、警詢時（詳九
    十三年偵字五○三五號卷第二三至二五頁），及證人甲○○
    於偵訊（詳同上偵卷第二三二至二三四頁）、警詢（詳同上
    偵卷第二七至二九頁）中證述綦詳；是被告庚○○妨害自由
    犯行，事證明確，堪以認定。
二、被告乙○○部份：
    訊據被告乙○○固不否認綽號為「二哥」，然矢口否認有何
    妨害自由犯行，辯稱：當日伊確實有接獲朋友電話稱大園「
    金多寶電子遊戲場」有事，問伊有無認識之人可以過去處理
    瞭解一下，伊就電請庚○○過去關心，但伊只跟庚○○說金
    多寶在何處，伊原本是想過去，但並未過去；而係事後坐計
    程車過去，才知道事情如此嚴重，而庚○○告訴他說事情已
    經處理好了，最後伊係與庚○○一同離開伊友人承租之桃園
    縣蘆竹鄉○○村○○街六十七號別墅（下稱大竹別墅）沒錯
    云云。經查：
  (一)被告庚○○曾於本院九十三年度聲羈字第一九三號案件調查
    時證述：乙○○於當日凌晨四、五時許打電話給伊，叫伊至
    大園交流道高架橋下等他，伊就一個人開著伊自己的車去，
    在那邊等了五、六分鐘後來了二台車，一台車載著乙○○，
    另外一台車上有壬○○及辛○○，伊跟著他們的車離開，開
    到「金多寶電子遊戲場」旁，伊等全部下車，乙○○跟伊說
    ，有人在該處打電動，輸錢賴賬，店經理己○○直接出來跟
    伊們描述賴賬的人是哪些人，在哪一個機台前，辛○○就交
    一把手槍給我，一共有六、七人去，另外一個人也拿一把手
    槍，接著伊帶著手槍進去，隨後押著戊○○及另外一個被害
    人甲○○就坐上伊的車，另外一個被害人丁○○則坐上乙○○的那台車，兩台車就開到大竹別墅旁邊的車庫，叫他們三
    人下車，伊等每個人都手持木棍毆打被害人三人，被害人自
    己就稱會打電話給朋友還賭債十二萬元，因為伊隔天要出國
    ，伊就跟乙○○先離開了」等語（詳本院九十三年度聲羈字
    第一九三號九十三年三月三十日訊問筆錄）；被告庚○○於
    本院調查時亦稱：「我要補充答辯：我在警詢九十三年三月
    二十九日陳述乙○○有跟我說戊○○他們欠賭債不還，及乙○○當日有開另一台車去，與我們一起毆打被害人之後，我
    跟乙○○先走等之事是實在的」（詳本院九十四年一月二十
    日準備程序筆錄第十頁）。被告庚○○並於本院結證稱：「
    當日乙○○以電話連絡我說大園那邊他朋友有事情，我就去
    大園交流道那邊等他們，我到了之後，有二部車子對我按喇
    叭，我就跟著一起走，（辯護人問：你們到了金多寶以後，
    到你離開以前，乙○○有無在車上？）我到了有看了二部車
    ，其中一部車內有一個人很像是乙○○。（辯護人問：到你
    離開大竹別墅之前，有無看到乙○○出現在現場？）我有看
    到很像他的人。（檢察官問：從金多寶到大竹別墅的時候，
    乙○○有無在場？）我在大竹別墅打完人要離開時，有看到
    一台車上有一個人很像是乙○○。（檢察官問：為何在檢察
    官對你聲請羈押的時候，你跟法官說，你與乙○○一起離開
    ，是因為隔天要出國？）是，我從屋子出來，乙○○從屋子
    後面過來，我就載他離開。（辯護人問：你打完人在門口抽
    菸，乙○○究竟是從屋內走出來還是他從外面附近的便利商
    店走過來？）乙○○是從外面附近的便利商店走過來。（
    審判長問：你們當時集合時是七個人，總共三台車，即你一
    個人一車，辛○○、壬○○及另外三人共乘一車，二哥另外
    一車？）是的。（審判長問：你在本院九十四年一月二十日
    準備程序時稱：當日乙○○有跟你說戊○○有欠賭債不還，
    及乙○○有開另一台車去，是否實在？）是。在「金多寶電
    子遊戲場」時我、壬○○及另外三個我不認識的人有下車，
    但二哥沒有下車。押走被害人時，戊○○及有另外一人坐我
    的車。還有一個被害人是坐後面白色的ＢＭＷ的車。當時大
    竹別墅是我找的，因為乙○○知道我原本是要用來開店用的
    ，所以就把被害人押到那裡去，乙○○本來也要與我一起開
    店，所以他也知道，打完人之後，我跟乙○○有先走」（詳
    本院九十四年七月二十日審判筆錄），且被告庚○○於偵訊
    中亦供述被告乙○○當日確實有一同前往押人（詳同上偵卷
    九十三年五月五日偵訊筆錄）等節，並於被告乙○○之照片
    上指認即是當日通知其共同持槍押人者，有該指認之照片在
    卷可稽，綜上，依上開被告庚○○之證述應可知被告乙○○
    有於當日一同至「金多寶電子遊戲場」嗣並押載被害人丁○○至上述大竹別墅。
  (二)同案被告辛○○於本院九十四年七月二十日審理時，雖具結
    證述：「當日是庚○○約我在金多寶遊戲場附近碰面，我們
    是在高速公路橋那邊一起會合再過去。確實是庚○○叫我去
    的。因為我在大園分局接受詢問時，已經喝醉了，我才會說
    乙○○，至於在檢察官偵訊時，會說乙○○，是因為我聽庚○○說乙○○沒有幫我們善後這個事情，所以我們一致要挾
    怨報復把乙○○咬出來。當時我與庚○○在大園分局的時候
    就有這樣商討。」云云，惟同日被告庚○○證述時，即已否
    認有此挾怨報復之情（詳同日審判筆錄第二十三頁：「方才
    辛○○作證說乙○○沒有將事情善後做好，所以我們有挾怨
    報復之情，我不知道他為何這麼說。」），況被告辛○○前
    於本院九十三年聲羇字第一九三號案件訊問時、檢察官偵訊
    時，均曾供述被告乙○○涉案之情節明確（1.「當天是二哥
    到亞太當鋪來叫我們去的，我就跟壬○○及另外三個年輕人
    坐一台車前往金多寶，先去高架橋下載庚○○，乙○○另外
    搭一台白色之ＢＭＷ之車，到金多寶以後，他們下去押人，
    我還是坐在車上…，打人以後庚○○與乙○○先離開了。【
    詳本院九十三年聲羇字第一九三號卷九十三年三月三十日訊
    問筆錄】」。2.「九十三年三月二十六日是乙○○叫我押人
    到別墅，由我開車…庚○○有先離開，他跟二哥乙○○一起
    先走，我跟對方沒有仇恨，在警局時我有酒醉，交代不清楚
    我剛剛說的都實在【詳同上偵卷第一一一至一一六頁】」3.
    「我到中信飯店時，有二哥、三個不認識的年輕人、金多寶
    的員工，庚○○是我們快到金多寶時才過來的。我跟二哥認
    識但很少在一起，因為我之前有作音響，別人欠的錢二哥有
    幫我收，所以他半夜找我我就出去了。【詳同上偵卷第二二
    五頁至二二八頁】」。4.「他們告訴我有人在金多寶鬧事，
    要我嚇嚇鬧事者，到了金多寶，綽號二哥的男子也在場，當
    時我有下車，但沒有進入店內。【詳同上偵卷第一八九至一
    九二頁】」。）。是同案被告辛○○前於本院證稱係挾怨報
    復被告乙○○，故遷罪於被告乙○○一節，與被告庚○○所
    述顯有矛盾，又其前開多次供述非惟情節綦詳，復前後一致
    ，亦與被告庚○○所述相符，足證當日同案共犯辛○○亦係
    被告乙○○所邀集共同參與妨害被害人三人行動自由，索取
    賭債，被告乙○○亦親自參與強押被害人等情節屬實。
  (三)同案被告壬○○於本院九十四年七月二十日審理時，雖證述
    ：沒有見過在庭之被告乙○○，當日是「師仔」辛○○叫伊
    去的，伊是聽辛○○及另外三個人說有「二哥」，但我不知
    道「二哥」是何人，我也忘記他們是否當天說二哥這個人，
    伊在警詢說「二哥」有去「金多寶電子遊戲場」、離開「金
    多寶電子遊戲場」時坐「二哥」之車等節係伊自己以為係其
    中一人就係「二哥」云云。經查：被告壬○○前於本院九十
    三年聲羈字第一九三號案件訊問時、警詢、檢察官偵訊時，
    均曾供述被告乙○○涉案之情節明確（1.「我是在亞太當鋪
    擔任員工，我上夜班，我老闆師仔要我跟二哥出去，二哥是
    我老闆的朋友…他們帶出三個被害人以後，我也跟著出來，
    我跟辛○○不同車，跟乙○○同車…打人以後庚○○與乙○○先離開了…連乙○○一共有七人到現場打人。辛○○常來
    我們公司找老闆泡茶、聊天，當天我出去就是坐上他們的車
    子…認識庚○○，他也來過公司，都是跟乙○○一起來的。
    【詳本院九十三年聲羇字第一九三號卷九十三年三月三十日
    訊問筆錄第十至十三頁】」。2.「我老闆師仔即辛○○叫我
    跟二哥去看看…打完人後的現場是二哥叫去的三個年輕人清
    理的…庚○○有先離開，他跟二哥打完後一起先走【詳同上
    偵卷第一一一至一一六頁】」3.「除了辛○○、庚○○、二
    哥另外之3 人我都不認識了。【詳同上偵卷第二○二頁至二
    ○五頁】」。4.「老闆到公司來叫我跟二哥到大園去看看，
    但是沒跟我說要作何事，我就坐上二哥叫來的朋友的國瑞牌
    車子，車上我與辛○○共五人到大園…我到後就跟小黃及二
    哥的三個小弟一起進去遊樂場，就把三個人帶出店外叫他們
    上車，然後我就坐另外一輛ＢＭＷ的車子，車上有二哥我及
    另一名小弟，押一名男子到一個我不知道的地方【詳同上
　  偵卷第十六至十八頁】。）。是同案被告壬○○前於本院不
    識被告乙○○，其於過程中誤以為「二哥」即被告乙○○有
    在場，實則不在場一節，與其前開多次供述多所矛盾，其前
    證述與被告辛○○、被告庚○○於偵訊、本院聲請羈押案件
    中所述均相符，足證被告壬○○於本院九十四年七月二十日
    審理時證述顯屬迴護被告乙○○之詞，不足採信，而當日同
    案共犯壬○○亦係被告乙○○透過被告辛○○所邀集共同參
    與妨害被害人三人行動自由，索取賭債，被告乙○○亦親自
    參與強押被害人等之情屬實。
  (四)證人即被害人戊○○於本院九十四年二月三日準備程序時陳
    稱：庚○○有打電話給綽號「二哥」之人，稱「二哥，錢我
    們拿到了」等語（詳同日準備程序筆錄）；嗣於本院九十四
    年六月二十九日審理時證述：當時打伊之人其中之一有人打
    電話予被告乙○○稱錢已經拿到了等語（詳同日審判筆錄）
    ，益證被告乙○○確係對強押被害人三人逼其還清賭債一節
    知情。
  (五)又被告乙○○雖辯稱：當時伊係事後坐計程車過去，才知道
    事情如此嚴重云云。惟查：被告乙○○既稱對庚○○等人妨
    害自由之犯行不知情，為何又稱知道事情處理完畢而前往大
    竹別墅？又被告乙○○如何知道庚○○等人係至上開大竹別
    墅去處理？且若僅係一般排解店家糾紛，何不當場解決即可
    ，為何又移地至郊區之偏遠民宅內處理？況被告乙○○對其
    知渠等移地處理之事，亦不否認。被告乙○○上述辯稱實屬
    可疑，難加採信，更證被告乙○○亦對被害人三人被強押移
    至大竹別墅要求還清賭債一事知之甚稔。
  (六)本件復有丁○○、甲○○診斷證明書、林金泓提供之交易明
    細表、庚○○指認綽號「二哥」之乙○○係於案發當日通知
    其共同持槍押人者之照片、「大竹別墅」照片三幀等在卷可
    稽。
  (七)上述被告辛○○、壬○○、庚○○多次供述及證詞均稱被告
    乙○○就將被害人戊○○三人強押至大竹別墅以毆打之方式
    逼令戊○○等人償還賭債等事，非但知情，且為首謀之人，
    及曾參與以車輛強押被害人犯罪分工之事實明確，且證述一
    致，復有證人戊○○表示確曾聽到有人以電話向「二哥」連
    絡稱錢已收到一節，並有上開證物可憑，綜上各節，互核以
    參，足堪認定被告乙○○妨害自由之犯行明確，洵堪認定。
三、核被告庚○○、乙○○所為均係犯刑法第三百零二條第一項
    之以非法方法剝奪他人行動自由罪。被告二人與同案被告辛○○、壬○○、己○○、前述三名不詳姓名年籍成年男子就
    上開犯行，均有犯意聯絡及行為分擔，應依刑法第二十八條
    規定以共同正犯論處。又被告庚○○對被害人戊○○、甲○○、丁○○三人犯刑法第三百零五條之恐嚇致生危害安全犯
    行，因係出於逼使被害人三人清償賭債之同一目的所為，自
    屬包含於妨害戊○○等三人之行動自由之同一意念之中，應
    屬剝奪行動自由之部分行為，不另論罪；此部分雖未據檢察
    官提起公訴，然與起訴部分有事實上一罪之關係，本院自應
    予以審究，附此敘明。被告庚○○、乙○○以一剝奪人之行
    動自由之行為，同時侵害被害人戊○○等三人行動自由之法
    益，係屬同種想像競合，應依刑法第五十五條規定，從一重
    處斷。查被告乙○○前有如事實欄所載之犯罪科刑執行情形
    ，有臺灣高等法院被告全國前案紀錄表一紙在卷可稽，其於
    五年內再犯本件有期徒刑以上之罪，應依刑法第四十七條規
    定論以累犯，並依法加重其刑。爰審酌被告庚○○前因妨害
    自由與違反槍砲彈藥刀械管制條例案件，各為台灣高雄地方
    法院以八十五年訴字第八七六號判處有期徒刑一年、台灣台
    中地方法院以八十四年訴字第二九五四號判處有期徒刑一年
    二月，由台灣高雄地方法院以八十六年聲字第五四五號定應
    執行之刑為有期徒刑二年確定，並以檢肅流氓條例執行感訓
    處分折抵刑期，嗣於八十七年三月二十七日執行完畢（尚不
    構成累犯），又於九十二年間因妨害自由案件為本院以九十
    三年簡字第三五五號判決判處有期徒刑五月，尚未執行完畢
    ，雖未本件累犯，然仍不知悔改，再犯本件妨害自由犯行，
    顯然其前犯罪之科刑執行，對其未收懲治之效，惟本件犯後
    曾與被告辛○○、壬○○共同與被害人戊○○三人達成民事
    和解，亦坦承犯行，非無悔意；被告乙○○就本件犯罪立於
    首謀者地位，其餘共同正犯之犯行均因其邀集而起，臨訟仍
    飾詞否認，顯無悔意；兼衡被告二人均正值壯年之期，不思
    從事正當行業，竟共同以非法之方法，剝奪他人行動自由，
    造成被害人三人傷重、受害甚深，及其等之素行、犯罪之動
    機、目的、手段、生活狀況、智識程度、犯後態度，及檢察
    官各具體求刑二年，稍屬過重等一切情狀，分別量處如主文
    所示之刑，以示懲儆。扣案之黑色手槍二把，經送內政部警
    政署刑事警察局鑑定後認分別係仿ＷＡＬＴＨＥＲ廠九九型
    半自動手槍外型製造之玩具手槍，以彈簧壓縮空氣為發射動
    力，經實際試射，發射動能甚微，及係仿ＧＬＯＣＫ廠１７
    型半自動手槍製造之玩具手槍換裝土製金屬槍管而成之改造
    手槍，經檢視，槍枝扳機損壞，無法供擊發子彈使用；均認
    不具殺傷力，有內政部警政署刑事警察局九十三年四月二十
    三日刑鑑字第○九三○○八一二二八號槍彈鑑驗書附卷可佐
    ；上開扣案黑色手槍二把，均係被告庚○○、乙○○等人用
    以犯剝奪人之行動自由罪所用之物，屬共同正犯辛○○所有
    ，業據被告庚○○、辛○○供承不諱，應依刑法第三十八條
    第一項第二款予以沒收。另扣案之被告辛○○隨同於槍枝一
    同丟棄之九顆改造子彈，亦經內政部警政署刑事警察局鑑驗
    認無法擊發，不具殺傷力，有上開槍彈鑑驗書在卷可憑，被
    告辛○○、庚○○均稱未作為本件妨害自由犯行使用情節一
    致，尚堪採信，與本件無關，爰不另為沒收之諭知。又被告
    庚○○等人用以毆打被害人三人所用之木棍及球棒若干枝，
    因未扣案，自無法就該物品之所有權歸屬予以認定，是尚乏
    沒收之依據，爰不宣告沒收，併此敘明。
四、至公訴意旨另以：被告庚○○、乙○○涉嫌於上開時地持具
    殺傷力之仿ＦＮ廠半自動手槍之銀色改造金屬玩具手槍一把
    ，至「金多寶電子遊戲場」將被害人戊○○等三人強押至前
    述大竹別墅，剝奪戊○○等人之行動自由，並逼令其清償賭
    債，因認被告庚○○、乙○○亦涉有槍砲彈藥刀械管制條例
    之持有其他可發射子彈具有殺傷力之槍枝罪嫌云云。按犯罪
    事實應依證據認定之，無證據不得認定其犯罪事實，又不能
    證明被告犯罪者，應諭知無罪之判決，刑事訴訟法第一百五
    十四條第二項、第三百零一條第一項定有明文。刑事訴訟法
    上所謂認定犯罪事實之證據，係指足以認定被告確有犯罪行
    為之積極證據而言，如未能發現相當證據或證據不足以證明
    ，自不能以推測或擬制之方法，以為裁判基礎，最高法院二
    十九年上字第三一○五號及四十年臺上字第八六號分別著有
    判例；又認定不利於被告之事實，須依積極證據，苟積極證
    據不足為不利被告之認定時，即應為有利於被告之認定，更
    不必有何有利之證據，最高法院三十年上字第八一六號判例
    參照。經查：
  (一)本件同案被告辛○○於本院調查、審理時均供稱：上開具殺
    傷力之銀色手槍一把係伊於三、四年前於桃園市陽明公園內
    由不詳年籍之友人邱文弘交給伊；本件係伊自己帶該把銀色
    之槍及二把不具殺傷力之黑色手槍至「金多寶電子遊戲場」
    ，沒有人指示伊帶槍；在「金多寶電子遊戲場」前，伊在車
    上將二支黑色手槍交給庚○○，因為銀色的槍看起來像玩具
    ，好像無法威嚇被害人，所以伊就未將銀色之槍交給庚○○
    等人，連同九顆不具殺傷力之子彈放在車上之袋子裡，其他
    人都不知道有該把銀色之槍。伊與壬○○離開大竹別墅後去
    坐黑色賓士車去丟槍，後來去取槍，因伊對大園鄉大竹地區
    不熟，故伊告知庚○○丟槍地點，由庚○○帶警方去，警方
    亦說一次帶二個人取槍恐有戒護之問題等語明確（詳本院九
    十四年七月二十日審判筆錄）。
  (二)被告庚○○亦於本院調查、審理時均供承：當日伊等只有自
    辛○○處取得兩把黑色手槍用以強押被害人三人上車，並無
    見到該把銀色手槍；而取槍處的確是辛○○告知伊係在該大
    竹別墅再過去一條巷子，而由比較熟知路況之伊帶同警方起
    獲等情（詳本院九十四年一月二十日準備程序筆錄、同年七
    月二十日審判筆錄）。被告壬○○亦於本院審理時證稱：當
    日僅看到兩把黑色手槍，是辛○○用袋子裝好帶去的，伊並
    未看到銀色之槍（詳本院九十四年七月二十日審判筆錄）。
    核均與同案被告辛○○所述相符，尚堪採信。
  (三)證人即被害人戊○○於本院證述認有六、七人前來押伊等三
    人，其中有四人拿槍，其中有二把槍抵住甲○○，另有一至
    二把槍抵住伊，而四把槍之顏色均為黑色的，伊並無看過扣
    案銀色之槍枝（經本院提示扣案銀色手槍）等情（詳本院九
    十四年六月二十九日審判筆錄）。雖證人戊○○證述槍枝數
    量部分與被告庚○○、辛○○、壬○○所述不符，本件起獲
    槍枝亦無四支黑色手槍之多，然證人戊○○亦證稱當日未見
    扣案銀色手槍明確，亦證該把扣案之銀色手槍並未為被告庚○○押人為妨害自由犯行時所使用。
  (四)綜此，被告庚○○等人供述扣案銀色手槍一把並未用以剝奪
    被害人行動自由一節尚非無據，是此部份實無法僅憑上開公
    訴意旨論罪依據，遽認被告庚○○、乙○○有公訴人所指之
    持有具殺傷力之改造槍枝犯行，被告乙○○、庚○○此部份
    犯罪即不能證明，揆諸上揭刑事訴訟法之規定及說明，原應
    就被告乙○○、庚○○被訴涉犯持有具殺傷力之改造槍枝罪
    部分，為無罪之諭知，惟公訴意旨認此部分犯行與前開有罪
    部分為牽連犯之裁判上一罪關係，爰均不另為無罪之諭知。
據上論斷，應依刑事訴訟法第二百九十九條第一項前段，刑法第
第二十八條、第三百零二條第一項、第五十五條、第四十七條、
第三十八條第一項第二款，罰金罰鍰提高標準條例第一條前段，
判決如主文。
本案經檢察官蔡孟利到庭執行職務。
中　　華　　民　　國　九十四　年　　八　月　　三  　　日
                  刑事第一庭  審判長法  官  曾淑華
                                    法  官  黃梅淑
                                    法  官  楊晴翔
以上正本證明與原本無異。
如不服本判決，應於判決送達後10日內向本院提出上訴狀 (應附
繕本)， 上訴於臺灣高等法院。
                                    書記官  劉晨輝
中　　華　　民　　國　九十四　年　　八　月　　三  　　日
附論罪科刑依據之法條：
中華民國刑法第302條
(剝奪他人行動自由罪)
私行拘禁或以其他非法方法，剝奪人之行動自由者，處五年以下
有期徒刑、拘役或三百元以下罰金。
因而致人於死者，處無期徒刑或七年以上有期徒刑，致重傷者，
處三年以上十年以下有期徒刑。
第一項之未遂犯罰之。
